臺灣臺東地方法院民事裁定　　　　　　 100年度事聲字第23號
異　議　人　萬泰商業銀行股份有限公司
即債權人
法定代理人　盧正昕
代理人　　　莊政文
異　議　人　大眾商業銀行股份有限公司
即債權人
法定代理人　陳建平
代理人　　　陳眉秀
異　議　人　國泰世華商業銀行股份有限公司
即債權人
法定代理人　汪國華
代　理　人　馮佳慧
相　對　人
即債務人　　黃憶臻
上列異議人因與相對人間消費者債務清理事件，對於本院司法事
務官民國100年4月14日98年度司執消債更字第66號認可更生方案
之裁定聲明異議，本院裁定如下：
    主  文
異議駁回。
    理  由
一、本件萬泰商業銀行股份有限公司異議意旨略以：原裁定認可
    之更生方案，債務人僅保留新臺幣（下同）8,500 元做為其
    與2 名未成年子女每月生活費，平均每人每月之生活費僅2,
    833 元，低於內政部社會司公告之100 年台灣省最低生活費
    標準，故異議人懷疑其尚有其他收入來源或隱匿其他可運用
    財產之嫌，有消費者債務清理條例第63條第1 項第9 款規定
    之債務人有虛報債務、隱匿財產之情形，法院應不認可更生
    方案。又債務人目前每月僅有薪資收入17,300元，惟債務人
    向異議人申請現金卡時填寫之申請書上記載債務人曾任會計
    人員，當時每月收人高達25,000元，債務人現年僅33歲，正
    值青壯之年，收入尚有增加之空間，原裁定未詳查釐清，爰
    聲明異議等語。
二、本件大眾商業銀行股份有限公司異議意旨略以：原裁定認可
    之更生方案，清償比例20.2％，成數過低，有失公允。又債
    務人有消費者債務清理條例第134 條第4 款規定之「浪費、
    賭博或其他投機行為，致財產顯然減少或負擔過重之債務」
    情形，減免其債務，有失公平。且原裁定認可之更生方案，
    債務人目前每月僅有薪資收入，低於政府所訂之最低薪資標
    準17,880元，有違常理，原裁定未詳查釐清，爰聲明異議等
    語。
三、本件國泰世華商業銀行股份有限公司異議意旨略以：原裁定
    認可之更生方案，債務人僅保留8,500 元做為其與2 名未成
    年子女每月生活費，低於內政部公告之98年台灣省每人每月
    最低生活費標準，該更生方案無履行可能，依消費者債務清
    理條例第63條第1 項第8 款規定，法院應不認可該更生方案
    。又原裁定認可之更生方案，以每個月為1 期，每期清償8,
    800 元，分96期，清償總金額844,800 元，債務人即可免除
    高達300 餘萬元之債務，對債權人有欠公允，爰聲明異議等
    語。
四、按債務人有薪資、執行業務所得或其他固定收入，法院認更
    生方案之條件公允者，得不經債權人會議可決，逕依債務人
    之聲請或依職權以裁定認可更生方案，消費者債務清理條例
    第64條第1 項定有明文。消費者債務清理條例之立法目的，
    係在使陷於經濟上困難之消費者，得依消費者債務清理條例
    清理債務，以妥適調整其與債權人間之權利義務，並重建其
    經濟生活，是更生方案之條件是否公允，當係以債務人是否
    以其現有之資力，扣除必要生活支出後，已盡其最大能力清
    償為斷。
五、經查，債務人每月薪資收入約17,300元，亦有台東紅珊瑚股
    份有限公司員工薪資單、勞保局投保資料查詢單、財政部臺
    灣省南區國稅局98年綜合所得稅各類所得資料清單及債務人
    合作金庫銀行帳戶明細（見本院司執消債更字卷129 頁、13
    7 至140 頁、149 頁、148 頁）可稽。又債務人與配偶共同
    扶養2 名未成年子女即葉書臣及葉書蘋，有戶籍謄本（見本
    院司執消債更字卷146 頁至147 頁）可稽。債務人主張上開
    固定收入17,300元，僅保留8,500 元作為其個人及所負擔扶
    養未成年子女之每月生活必要支出，其餘8,800 元均用於清
    償，原裁定據以認可更生方案，每期即每月清償8,800 元，
    清償期為8 年，清償比例為20.2％，足見債務人應已竭盡全
    力清償，堪認公允。異議人徒以懷疑、猜測之方式，遽為主
    張原裁定認可之更生方案有欠公允、無履行可能、債務人尚
    有增加收入之可能、債務人有消費者債務清理條例第63條第
    1 項第9 款規定之虛報債務、隱匿財產之情形云云，並不可
    採。至於異議人主張債務人有消費者債務清理條例第134 條
    第4 款規定之「浪費、賭博或其他投機行為，致財產顯然減
    少或負擔過重之債務」情形，減免其債務，有失公平云云，
    惟債務人有浪費、賭博或其他投機行為，致財產顯然減少或
    負擔過重之債務，係清算程序後應否免責之事由，並非應不
    、不得認可更生方案之事由，此對照觀之消費者債務清理條
    例第63條第1 項、第64條第2 項、第134 條第4 款規定自明
    ，異議人此項主張，亦不可採。
六、綜上所述，原裁定所認可之債務人更生方案，其條件公允，
    復查無消費者債務清理條例第63條第1 項各款、第64條第2
    項各款規定之應不、不得認可事由，不經債權人會議可決，
    逕依職權認可更生方案，於法並無不合。異議人以上開主張
    聲明異議，為無理由，應予駁回。
七、爰裁定如主文。
中    華    民    國   100    年    5     月    25    日
              民事庭          法  官  陳世源
以上正本係照原本作成。
如對本裁定抗告須於裁定送達後10日內向本院提出抗告狀，並應
繳納抗告費新臺幣1,000 元。
中    華    民    國   100    年    5     月    25    日
                              書記官  莊惠如